臺灣高等法院刑事判決　　　　　　　100年度侵上訴字第118號
上　訴　人
即　被　告　楊琮霖
選任辯護人　陳郁仁律師
　　　　　　魏雯祈律師
上列上訴人因妨害性自主等案件，不服臺灣桃園地方法院100年
度訴字第111號），中華民國100年5月12日第一審判決（起訴案
號：臺灣桃園地方法院檢察署99年度偵字第26696號），提起上
訴，本院判決如下：
    主  文
原判決撤銷。
楊琮霖犯強制猥褻罪，處有期徒刑陸月，如易科罰金，以新台幣
壹仟元折算壹日；又犯恐嚇罪，處有期徒刑月，如易科罰金，
以新台幣壹仟元折算壹日；應執行有期徒刑捌月，如易科罰金，
以新台幣壹仟元折算壹日。
    事  實                                                                
一、楊琮霖於民國99年5月6日凌晨0時許，騎乘車牌號碼TY9-859
    號機車，行經桃園縣桃園市○○路上之行政院衛生署桃園醫
    院（下稱署立桃園醫院）前，見騎乘機車行經該處之Ａ女（
    姓名年籍詳卷，起訴書代號：0000-0000號）身著短裙，身
    材姣好，竟萌生對Ａ女強制猥褻之犯意，一路尾隨Ａ女至元
    智大學附近之僻靜小路，並在後一再對Ａ女佯稱「小姐，妳
    東西掉了」等語，誘使Ａ女停車於路旁，Ａ女果然誤以為物
    品掉落而停車，楊琮霖見Ａ女停下機車，遂停車走向Ａ女，
    趁Ａ女坐於機車上傾身往前查看放置在機車腳踏墊上之皮包
    有何物品遺落之際，將Ａ女機車鑰匙取下，並將右手搭在Ａ
    女肩膀上，旋以左手先捏Ａ女胸部1下，再撫摸Ａ女之大腿
    內側並順勢伸入Ａ女之褲裙內，而隔著內褲與絲襪之褲底撫
    摸Ａ女之下體約1、2秒；Ａ女因楊琮霖前開突如其來之行為
    而相當憤怒，Ａ女乃起身不斷質問、責罵、推打楊琮霖，楊
    琮霖竟另起恐嚇之犯意，對Ａ女恫稱：「妳再叫，我就拿刀
    捅妳」等加害生命、身體之言語，致Ａ女心生畏懼，而生危
    害於安全。嗣因遠方有車輛駛來，楊琮霖乃騎車離開。事後
    Ａ女返回住處，不斷哭泣，且不願開口說話，一日後，始將
    前開經過寫在住處內之白板上，告知其男友鄭○○，鄭○○
    聞訊後，將Ａ女受害之經過張貼於網路上，經警獲悉偵辦，
    始循線查獲上情。
二、案經桃園縣政府警察局八德分局報告臺灣桃園地方法院檢察
    署檢察官偵查起訴。
    理  由                                                                
甲、證據能力部分：
一、本件證人Ａ女及Ａ女男友鄭○○於偵查之證述，上訴人即被
    告楊琮霖亦於本院準備程序先爭執其證據能力，惟捨棄詰問
    Ａ女之權利（見本院卷第55頁反面），被告嗣於本院審理時
    ，表示認罪，被告與其辯護人對該等證詞不再爭執其證據能
    力，本院審酌該等言詞陳述作成之情況，並無違法或不當情
    事，客觀上亦無不可信之情況，堪認為適當，依刑事訴訟法
    第159條之5第2項之規定，認均得作為證據。
二、本件認定事實所憑之車籍查詢資料（見偵字第33至33、39頁
    ）雖屬傳聞證據，惟檢察官、被告與辯護人均未於本院言詞
    辯論終結前聲明異議，本院審酌該等言詞陳述作成之情況，
    並無違法或不當情事，客觀上亦無不可信之情況，堪認為適
    當，依刑事訴訟法第159條之5第2項規定，認具證據能力。
乙、實體部分：
一、上訴人即被告楊琮霖前開強制猥褻、恐嚇等行為，業據其於
    本院坦承不諱（見本院卷第77頁反面、第78頁），經查：
  (一)上揭事實，業據證人即被害人Ａ女於檢察官訊問時證述：案
    發當天晚上12點半或是1點，伊騎車至龍壽路及中華路口停
    等紅燈，後面即有一台機車駛至伊前方停下來，該機車騎士
    上下打量伊一下，之後伊轉進元智大學的圍牆，伊從後照鏡
    看到1輛車跟在伊後面，該機車騎士的穿著與剛才伊停等紅
    燈時打量伊之騎士之穿著一樣，而後伊經過一間土地公廟，
    聽到有人叫伊，伊以為聽錯而沒有理會，當伊進入涵洞時，
    就聽到有人非常大聲一再重複叫說「小姐你的東西掉了」，
    伊當時以為東西真的掉了，就回頭看，並將車子停下來，低
    下頭察看是什麼東西掉了，被告即跳下車走向伊左邊，當時
    伊跟被告距離很近，被告傾身向下，伊以為被告是要幫伊看
    包包內的東西，下一秒被告馬上拿走伊機車之鑰匙，並用右
    手壓住伊左肩，左手則捏了伊胸部一下，又馬上伸到伊褲裙
    內，穿過伊寬褲管，從伊低腰內褲及低腰褲襪之褲頭伸手進
    入伊內褲裡，插入伊下體，被告的速度非常快，約2、3秒就
    做完了這些動作，所以伊來不及反應，僅有往右邊閃一下，
    被告力氣很大，伊連人帶車即往旁邊倒下，伊想要起來打人
    並想拿回鑰匙，所以就問被告在幹什麼，但被告還是一直重
    複說東西掉了，後來伊就打被告及罵被告，不只打被告一巴
    掌，還有推被告，被告沒有站穩，撞倒被告的機車，被告很
    生氣，伊還是繼續罵被告剛才摸伊幹什麼，被告才說「如果
    你再叫，我就拿刀捅你」，伊聽了有點害怕，被告旋即轉身
    扶起被告之機車，很快騎走等語明確（見偵字卷第16至18頁
    ）。被告於警詢、檢察官訊問時亦均供認：伊於99年5月6日
    騎乘TY9-859號機車行經署立桃園醫院前省道看到1個女生裙
    子穿的比較短，想要占那個女生的便宜，所以就騎車跟隨該
    名女生，並跟該名女生說東西掉了，後來伊跟該名女生都將
    機車停下，伊就用左手手指頭摸該女子的下體，及摸該名女
    子的胸部等語相符（見偵字卷第5至9、46至48頁），並有卷
    附之監視錄影畫面翻拍照片、車籍查詢資料在卷可稽（偵字
    卷第30至33、49頁），且依證人即被害人Ａ女之男友鄭○○
    於檢察官訊問時證述：案發當天Ａ女回到家後都不講話、坐
    在床邊，一直在哭，伊問Ａ女發生什麼事，Ａ女都沒有講話
    ，只有用點頭、搖頭表示，過了1天後，Ａ女才在白板上用
    寫及用畫的方式告訴伊，後來在警察局做筆錄時，訊問到一
    半，Ａ女的情緒就不是很好，直到案發後5天Ａ女才比較正
    常，但是如果提到這件事或要做筆錄，Ａ女就會顯得比較煩
    躁、抗拒等語（見他字卷第16至20頁），足見被害人Ａ女案
    發後猶因前揭被侵害之情節而有哭泣、情緒激動，甚至排斥
    回憶案發當時情景等情，可證被害人Ａ女案發後確因遭被告
    前揭強制猥褻對待而有心理受創之情形，是被告案發當時確
    有對被害人Ａ女為強制猥褻及恐嚇之犯行，足堪認定。
  (二)至於起訴事實雖另根據Ａ女之指訴，以被告在對Ａ女為猥褻
    行為時，有將手指插入Ａ女下體等情，惟由證人Ａ女於偵訊
    問時證述案發之過程可知，被告當時以右手壓住Ａ女左肩，
    再以左手捏了Ａ女的胸部1下，再伸到Ａ女褲裙之寬褲管內
    ，而後Ａ女即往右邊閃躲，因而連人帶車倒地，期間僅約2
    、3 秒，顯見當時係於相當短暫之時間內發生一連串之動作
    ，且依Ａ女同上之證述：伊當天有穿絲襪、內褲等語（見他
    字卷第16至18頁）及衡以Ａ女當時係坐在機車上，並低頭察
    看放置於機車腳踏板處之包包有無物品遺落，其下半身應會
    後挪，其下體部位會更緊貼於機車坐墊上，則被告當時於約
    2、3 秒之短暫時間內，將手由Ａ女褲裙的褲管伸入，再由
    Ａ女內褲的褲頭伸到內褲內並以手指插入Ａ女陰道內扭動數
    下，甚難達成，是證人Ａ女此部分指訴非無瑕疵可指；況告
    訴人Ａ女於事發後復未前往醫院驗傷等情，亦經證人即被害
    人Ａ女之男友鄭○○於檢察官訊問時證述明確（見他字號卷
    第19頁），是以並無驗傷診斷資料以佐證證人Ａ女之證詞；
    再者，證人鄭○○於檢察官訊問時雖證稱：Ａ女當時有跟伊
    說對方將手指插入Ａ女的下體等語（見他字卷第17頁），惟
    此部分為證人鄭○○聽聞Ａ女所為之陳述，亦難逕以證人鄭
    ○○聽聞證人Ａ女所言之證述，作為證人Ａ女此部分指訴之
    補強證據，是證人Ａ女此部分之指訴非無瑕疵可指，且無其
    他補強證據可資佐證，本院無從形成被告確有以手指插入證
    人Ａ女陰道之確信，又無證據足認被告當時係基於強制性交
    之意而為上開行為，故應以罪疑唯輕之原則，認被告對Ａ女
    之所為僅有強制猥褻之犯行。
  (三)綜上所述，本件事證明確，被告上開強制猥褻、恐嚇等犯行
    ，均堪認定，應予依法論科。
二、論罪科刑方面：
  (一)按刑法上之「猥褻」係指性交以外足以興奮或滿足性慾之一
    切色情行為而言，最高法院63年台上字第2235號判例、94年
    台上字第2873號判決意旨可資參照。被告違反Ａ女之意願，
    對Ａ女實施強制猥褻之行為，核其此部分所為，係犯刑法第
    224條之強制猥褻罪。公訴人認被告此部分係犯刑法第221條
    第1項之強制性交罪，容有未洽，惟起訴之事實既屬同一，
    應予變更起訴法條。
  (二)按刑法上之「恐嚇」，固係指以危害通知他人，使該人主觀
    上心生畏怖之行為，然此危害之通知，並非僅限於將來，其
    於現時以危害相加者，亦應包括在內。因是，恐嚇之手段，
    並無限制，危害通知之方法，亦無限制，無論明示之言語、
    文字、動作或暗示之危害行為，苟已足使對方理解其意義之
    所在，並使人發生畏怖心即屬之（最高法院81年度台上字第
    867號判決參照）。被告對Ａ女恫稱「妳再叫，我就拿刀捅
    妳」等恫嚇言詞，足使被害人Ａ女心生畏怖，致生危害於安
    全，核其此部分所為，係犯刑法第305條之恐嚇危害安全罪
    。
  (三)被告違反Ａ女意願先後對Ａ女為撫摸胸部及下體等猥褻行為
    ，係基於同一強制猥褻罪犯意下之接續行為，係侵害單一法
    益，僅論以一罪。
  (四)被告上開所犯強制猥褻與恐嚇2罪，犯意各別、行為互殊，
    應予分論併罰。
  (五)原審以被告之強制猥褻、恐嚇行為均明確而論以強制猥褻及
    恐嚇兩罪，固非無見，惟被告於本院坦承強制猥褻犯行，並
    已主動就醫，尋求身心科專業醫師之治療，有敏盛綜合100
    年9 月1日、9月19日就醫證明書及同年10月3日就診單影本
    附卷可憑（見本院卷第69至71頁），此均為原審所不及審酌
    ，被告就其強制猥褻部分上訴，以其深感悔悟，將能控制心
    慾，亦已就醫治療，請求給予緩刑之判決等語，本院核認其
    剛開始就醫，接受初步療程，是否即謂無再犯之虞，僅能採
    保留態度，因認其請求緩刑之宣告為無理由，惟原審量刑既
    有上述未及審酌之處，亦屬無可維持，而應由本院就此部分
    撤銷改判。爰審酌被告於路上見陌生夜歸女子動人可欺，即
    為滿足一時之性慾，加以尾隨，並假意使被害人停車鬆懈防
    備，乘機對被害人為強制猥褻之行為，實已對社會之治安及
    被害人之人身安全造成重大之影響，惟兼衡被告犯後對其所
    為深表悔悟，希望尋求與被害人和解，然因被害人不願出面
    而和解無望，並衡酌被告之犯罪動機、目的、手段、素行、
    智識程度等一切情狀，量處有期徒刑6月，並依法諭知如易
    科罰金之折算標準如主文第2項所示。恐嚇部分，被告上訴
    以其深感悔悟，請求從輕量刑，並給予緩刑之判決等語。惟
    量刑係法院就繫屬個案犯罪之整體評價，為事實審法院得依
    職權自由裁量之事項，量刑判斷當否之準據，應就判決之整
    體觀察為綜合考量，苟已斟酌刑法第57條各款所列情狀，而
    未逾越法定刑度，如無偏執一端，致明顯失出失入情形，上
    級審法院即不得單就量刑部分遽指為不當或違法。原判決已
    詳予審酌刑法第57條各款及前開所列情狀，予以綜合考量，
    在法定刑度範圍內，詳予審酌科刑，核其量刑妥當。是被告
    此部分上訴之請求，經核雖無理由，惟因本院就被告前開強
    制猥褻罪撤銷改判，諭知有期徒刑6月之刑，得易科罰金，
    在此情形下，原審就被告恐嚇犯行諭知有期徒刑3月部分，
    依刑法第41條第8項之規定亦得易科罰金，原審未及審酌，
    而未就恐嚇部分諭知易科罰金之折算標準，致此部分亦屬無
    可維持，應予撤銷，爰審酌被告之犯罪動機、目的、手段、
    素行、智識程度、犯後對其所為亦深表悔悟，並希望尋求與
    被害人和解等一切情狀，量處有期徒刑3月，並依法諭知如
    易科罰金之折算標準如主文第2項所示。復就被告所犯兩罪
    定其應執行刑有期徒刑8月及依法諭知易科罰金之折算標準
    。至於扣案之土色半罩式安全帽1頂、藍色短袖棉質上衣1件
    ，雖為被告所有並於案發當時所配戴及穿著之物，然尚難認
    該等物品係被告專為犯本件強制猥褻罪所用之物，且非屬違
    禁物，爰不予宣告沒收。
據上論斷，應依刑事訴訟法第369條第1項前段、第364條、第299
條第1項前段、第300條，刑法第224條、第305條、第41條第1項
、第8項、第51條第5款，刑法施行法第1條之1第1項、第2項前段
，判決如主文。
本案經檢察官劉成焜到庭執行職務。
中    華    民    國  100    年    11    月    16    日
                  刑事第二十一庭審判長法  官  周政達
                                      法  官  許永煌 
                                      法  官  趙文 
以上正本證明與原本無異。
強制猥褻罪部分，如不服本判決，應於收受送達後10日內向本院
提出上訴書狀，其未敘述上訴之理由者並得於提起上訴後10日內
向本院補提理由書（均須按他造當事人之人數附繕本）「切勿逕
送上級法院」。
恐嚇危害安全罪部分不得上訴。
                                      書記官  張品文
中    華    民    國   100    年    11    月    17    日

附錄：本案論罪科刑法條全文
中華民國刑法第224條（強制猥褻罪）
對於男女以強暴、脅迫、恐嚇、催眠術或其他違反其意願之方法
，而為猥褻之行為者，處 6 月以上 5 年以下有期徒刑。

中華民國刑法第305條（恐嚇危害安全罪）
以加害生命、身體、自由、名譽、財產之事，恐嚇他人致生危害
於安全者，處 2 年以下有期徒刑、拘役或 3 百元以下罰金。